【裁判字號】    96,自,16
【裁判日期】    970312
【裁判案由】    侵占
【裁判全文】
臺灣士林地方法院刑事判決                96年度自字第16號
自  訴  人  乙○○
代  理  人  顏火炎律師
被      告  甲○○
選任辯護人  吳上晃律師
上列被告因侵占案件，經自訴人提起自訴，本院判決如下：
    主  文
本件自訴不受理。
    理  由
一、自訴意旨略稱：被告甲○○乃自訴人乙○○之大嫂，於民國
    93年12月28日因自訴人與案外人莊國安合夥拆夥，自訴人人
    在美國無法親自處理，乃委由被告與莊國安協議，莊國安並
    開具面額共計新台幣（下同）3,148 萬元之支票21張予自訴
    人，由被告代收，自訴人另將自訴人於國泰世華銀行開立之
    000000000000帳號之存摺、印章及自訴人以妻林秀玲名義於
    國泰世華銀行開立之000000000000帳號之存摺、印章（內有
    40,610,252元）均交由被告保管。詎料，前開21張支票均如
    期兌現，除部分款項由案外人林志容取走外，其餘支票款共
    計2,448 萬元均由被告代收兌現。然自訴人於96年3 月回國
    後，要求被告將前開保管金額及存摺、印章返還，均為被告
    所拒，自訴人向國泰世華銀行查詢93年1 月1 日至96年3 月
    15日之交易明細，始知被告侵占前述款項，自訴人國泰世華
    帳戶內僅餘571,591 元。則縱認被告之前曾匯款予自訴人1
    千萬元應予扣除，被告侵占自訴人之金額仍達55,090,252元
    （24,480,000＋40,610,252－10,000,000＝55,090,252），
    因被告涉犯刑法第335條第1項侵占罪，爰依法提起自訴。
二、按告訴或請求乃論之罪，已不得告訴或請求者，不得再行自
    訴；不得提起自訴而提起者，應諭知不受理之判決，刑事訴
    訟法第322 條、第334 條分別有明文規定。又，告訴乃論之
    罪，其告訴應自得為告訴之人知悉犯人之時起，於6 個月內
    為之，同法第237 條亦定有明文。
三、查被告乃自訴人之親兄嫂，屬2 親等之姻親，業據自訴代理
    人於本院97年1 月18日準備程序陳述甚明，則若被告犯刑法
    第335 條第1 項侵占罪，依刑法第338 條準用第324 條之規
    定，須告訴乃論。本件自訴人雖稱：其係96年3 月回國後向
    被告索取存摺、印鑑並請求返還保管款項遭拒後，向國泰世
    華銀行申請列印交易明細，始知被告之侵占犯行，而於96年
    6 月22日委請律師向本院提起本件自訴云云，然為被告所否
    認，被告辯稱：自訴人於95年10月12日返國後，即前往國泰
    世華將前述2 帳戶之存摺印鑑掛失，並申請補發存摺更換印
    鑑，若自訴人認被告動用帳戶內之金額涉嫌侵占，自訴人於
    95年10月12日即已知悉，乃其遲至96年6 月22日始提起本件
    自訴，應已逾告訴期間等語。經查：本院向國泰世華銀行查
    詢，自訴人確實於95年10月12日將前開2 帳戶之存摺掛失印
    鑑掛失，並申請補發存摺、更換印鑑，此有國泰世華銀行96
    年9 月21日（96）國世天母字第09600018 1號函、97年2 月
    5 日（97）國世天母字第09700011號函、97年3 月5 日（97
    ）國世天母字第09700021號函在卷可稽，足見自訴人於96年
    10月12日已知被告動用帳戶內款項之事實，若自訴人認被告
    此舉係侵占上開2 帳戶內之款項，則96年10月12日已知悉犯
    罪，依前開說明，應於知悉後6 個月內提出告訴或自訴，方
    屬適法。然經詢自訴代理人，於提出本件自訴前，自訴人並
    未曾提出告訴（見本院97年1 月18日準備程序筆錄第3 頁）
    ，乃自訴人遲至96年6 月22日始提起本件自訴，有收文戳章
    為憑，顯已逾6 個月之告訴期間，依前開規定，爰不經言詞
    辯論，逕為不受理之判決。
據上論斷，應依刑訴訟法第322 條、第334 條、第343 條、第
307 條判決如主文。
中    華    民    國    97    年    3     月    12    日
                  刑事第四庭審判長法  官  趙文卿
                                  法  官  高雅敏
                                  法  官  洪慕芳
以上正本證明與原本無異。
如不服本判決，應於收受送達後10日內向本院提出上訴書狀，其
未敘述上訴理由者，應於上訴期間屆滿後20日內向本院補提理由
書狀（均須按他造當事人之人數附繕本）。
                                  書記官  林靜枝
中    華    民    國    97    年    3     月    12    日


司法院資訊處製作；財團法人民間司法改革基金會備份。
